臺灣板橋地方法院民事判決　　　　　　　95年度訴字第1404號
原　　　告　甲○○
訴訟代理人　蔡惠琇律師
被　　　告　丙○○
訴訟代理人　劉竭輝律師
上列當事人間拆屋還地事件，經本院於民國96年2 月14日言詞辯
論終結，判決如下：
    主  文
被告應將坐落於台北縣土城市○○段內柑林埤段第一○地號、第
一○之二地號、第一一地號土地上如附圖所示Ｄ部分面積一八五
平方公尺、Ｅ部分面積八平方公尺門牌號碼為台北縣土城市○○
路○段三八五號之一房屋、Ａ部分面積十六平方公尺之貨櫃屋、
木板拆除及Ｂ、Ｃ、Ｆ部分面積各為三十一、七十七、十五平方
公尺空地上圍牆等地上物拆除，將Ａ、Ｂ、Ｃ、Ｄ、Ｅ、Ｆ部分
土地合計面積三三二平方公尺返還原告，及自民國九十五年七月
一日起至上開土地返還原告之日止，按月給付原告新台幣伍仟參
佰肆拾貳元。
原告其餘之訴駁回。
訴訟費用由被告負擔。
本判決第一項，於原告以新台幣壹佰伍拾萬元供擔保後，得假執
行。但被告如以新臺幣參佰玖拾萬元為原告預供擔保，得免為假
執行。
原告其餘假執行之聲請駁回。
  事實及理由
壹、程序方面：按訴狀送達後，原告不得將原訴變更或追加他訴
    ，但有請求之基礎事實同一、擴張或減縮應受判決事項之聲
    明等情形者，不在此限，民事訴訟法第255 條第1 項第2 款
    、第3 款分別定有明文。本件原告起訴時訴之聲明第1 項為
    「被告應將坐落於台北縣土城市○○段內柑林埤段第10、10
    -2、11號土地上門牌號碼為台北縣土城市○○路○ 段385 號
    之1 房屋拆除及將貨櫃屋遷離，並將土地返還原告（面積以
    實測為準）。及自民國95年7 月1 日起至將上開土地返還原
    告之日止，按月給付原告新台幣（下同）7,587 元。」嗣於
    本院勘驗後原告依土地複丈成果圖擴張減縮其請求範圍及請
    求金額為「被告應將坐落於台北縣土城市○○段內柑林埤段
    第10、10-2、11號土地上如附圖所示Ｄ部分面積185 平方公
    尺、Ｅ部分面積8 平方公尺門牌號碼為台北縣土城市○○路
    ○ 段385 號之1 房屋、Ａ部分面積16平方公尺之貨櫃屋、木
    板拆除及Ｂ、Ｃ、Ｆ部分面積各為31、77、15平方公尺之空
    地上圍牆等地上物拆除，將Ａ、Ｂ、Ｃ、Ｄ、Ｅ、Ｆ部分土
    地合計面積332 平方公尺返還原告，暨自民國95年7 月1 日
    起至上開土地返還原告之日止，按月給付原告新台幣（下同
    ）6,677.3 元。」其所為訴之變更，合於前揭法條規定，應
    予准許。
貳、實體方面：
一、原告主張：
(一)、緣坐落於台北縣土城市○○段內柑林埤段第10、10-2、11號
    土地（以下簡稱系爭土地）為原告所有，有土地登記謄本可
    稽，惟遭被告無權占用並於其上搭蓋門牌號碼為台北縣土城
    市○○路○ 段385 號之1 房屋及堆置貨櫃屋，按民法第767
    條前段規定，原告自得請求被告將上開建物拆除、土地返還
    原告。又原告否認被告所提出之讓渡書為真正，亦否認房屋
    為陳阿寶所建；乙○○非系爭土地及房屋之前手，從讓渡書
    也看不出就該建物有買賣，故無民法第425 條之1 之適用。
    從而，被告無權占有並使用原告土地，享有相當於租金之利
    益，依民法第184 條第1 項、第179 條規定，及最高法院61
    年度台上字第1695號判例意旨，原告得請求被告至返還上開
    土地止，相當於租金之不當得利。次按不當得利之計算，依
    土地法第105 條、第97條等規定，以相當於土地申報總價額
    年息10％為準，且因系爭土地交通便利適宜工商住宅，故認
    被告所得相當於租金之利益，以土地申報總價額年息10％為
    適當。被告占用系爭土地面積分別為16、39（31＋8 ）、27
    7（77＋185＋15）平方公尺，系爭土地於93年1 月申報地價
    每平方公尺各為新台幣（下同） 5,840元、2,240元及2,240
    元，是被告每月占用應負擔之損害賠償及不當得利之計算方
    式為【（5840×16）＋（2240×39）＋（2240×277）】×
    10％÷12= 6677.3元。
(二)、聲明：1.被告應將坐落於台北縣土城市○○段內柑林埤段第
    10、10-2、11號土地上如附圖所示Ｄ部分面積185 平方公尺
    、Ｅ部分面積8 平方公尺門牌號碼為台北縣土城市○○路○
    段385 號之1 房屋、Ａ部分面積16平方公尺之貨櫃屋、木板
    拆除及Ｂ、Ｃ、Ｆ部分面積各為31、77、15平方公尺之空地
    上圍牆等地上物拆除，將Ａ、Ｂ、Ｃ、Ｄ、Ｅ、Ｆ部分土地
    合計面積332 平方公尺返還原告，暨自民國95年7 月1 日起
    至上開土地返還原告之日止，按月給付原告新台幣（下同）
    6,677.3 元。2.原告願供擔保請准宣告假執行。3.訴訟費用
    由被告負擔。
二、被告抗辯：
(一)、系爭土地早經原地主陳阿寶售與訴外人乙○○，再由乙○○
    於84年6 年5 日售與被告，有訴外人乙○○與被告訂立之讓
    渡書為憑。且系爭土地，其中第11地號上之建物，早年亦為
    陳阿寶興建使用，連同系爭土地等一同出售訴外人乙○○，
    乙○○再出售與被告使用，此亦由上開讓渡書第1 條末段所
    示（……含全部地上物全部使用權讓渡……）以及陳阿寶早
    年之戶籍資料可按。加以系爭土地，只有第11號土地為建地
    ，10號、10之2 號，乃至其它鄰近地號之土地，刻均為農用
    旱地可資佐證。是依民法第425 條之1 之規定及最高法院48
    台上1457號判例意旨，本件系爭11號土地上之房屋，既為原
    地主陳阿寶興建，由被告輾轉買受使用，揆諸上揭說明，自
    非無正當權源，原告所求，要無理由。惟附圖所示Ａ部分之
    地上物被告同意拆遷。
(二)、次按基地租金之數額，除以基地申報地價為基礎外，尚須斟
    酌基地之位置，工商業繁榮之程度，承租人利用基地之經濟
    價值及所受利益等項，並與鄰地租金相比較，以為決定。查
    被告使用系爭11號土地，旨在供俸神明，別無他途，經濟效
    益不大，且鄰近土地都屬農地，尚未開發，偶有房屋亦屬違
    章，毫無工商業可言，原告縱可請求不當得利或損害金，其
    主張以申報地價之10％為計算標準，顯屬過高，尚非的論。
(三)、聲明：請求駁回原告之訴及假執行之聲請，訴訟費用由原告
    負擔；並陳明如受不利之判決，願供擔保請求免為假執行。
三、經查，原告主張坐落於台北縣土城市○○段內柑林埤小段10
    、10之2 、11地號土地為其所有，被告未經原告之同意，無
    權占用並於其上搭蓋建物及堆置貨櫃屋使用，如複丈成果圖
    編號Ａ、Ｂ、Ｃ、Ｄ、Ｅ、Ｆ所示，面積為332 平方公尺，
    業據其提出土地登記謄本在卷可稽，並經本院會同台北縣板
    橋地政事務所測量人員至現場勘驗屬實，製有勘驗筆錄及複
    丈成果圖各一份附卷為憑，自堪信為真實。被告雖辯稱系爭
    土地及建物、地上物由原地主陳阿寶售與訴外人乙○○，再
    由乙○○再出售與被告使用、系爭建物為原地主陳阿寶興建
    ，由被告輾轉買受使用，依法自非無正當權源。惟查，系爭
    土地及系爭建物均未辦理所有權移轉登記，此為被告所自承
    （見本院卷95年10月18日言詞辯論筆錄），姑且不論被告所
    提出之讓渡書僅為一私文書，業經原告爭執該文書之真正，
    被告就上開讓渡書之真正尚未能舉出任何證據以實其說，且
    買賣契約為一債權契約，基於債權之相對性原則，被告不得
    以其與訴外人乙○○之權利義務關係對抗原告；再者，被告
    所提出訴外人陳阿寶早年之戶籍資料既未足證明系爭建物為
    陳阿寶所搭蓋，復訴外人乙○○亦未能證實為系爭土地及建
    物之所有權人，已如前述，則被告自不得主張民法第425 條
    之1 之推定租賃關係。綜上所述，被告對原告而言應屬無權
    占有甚明。
四、按所有人對於無權占有其所有物者，得請求返還之，對於妨
    害其所有權者，得請求除去之，民法第767 條定有明文。經
    查，被告占有原告所有前揭10、10-2、11地號土地，並使用
    其上如複丈成果圖所示編號Ｄ部分面積185 平方公尺、Ｅ部
    分面積8 平方公尺門牌號碼為台北縣土城市○○路○ 段385
    號之1 房屋、Ａ部分面積16平方公尺之貨櫃屋、木板及Ｂ、
    Ｃ、Ｆ部分面積各為31、77、15平方公尺之空地上圍牆等地
    上物，合計面積332 平方公尺，且被告並無占有使用系爭土
    地之合法權源，已如前述，是原告依前開法條所定，請求被
    告將坐落系爭土地如複丈成果圖所示編號Ａ、Ｂ、Ｃ、Ｄ、
    Ｅ、Ｆ面積332 平方公尺之地上物拆除，並將土地返還原告
    ，為有理由。
五、又按無法律上之原因而受利益，致他人受損害者，應返還其
    利益，但依其利益之性質或其他情形不能返還者，應償還其
    價額，民法第179 條前段、第181 條後段分別定有明文。又
    無權占有他人土地，可能獲得相當於租金之利益，為社會通
    常之觀念，最高法院著有61年台上字第1695號判例可資參照
    。被告占用系爭土地，受有使用系爭土地之利益，致原告受
    有損害，該項利益依其性質無法返還，原告自得請求被告償
    還相當於租金之價額。末按城市地方房屋之租金，以不超過
    土地及其建築物申報價額年息10％為限，土地法第97條第1
    項定有明文。本院審酌系爭土地，附近商業繁榮，交通便利
    業據本院至現場履勘製成勘驗筆錄在卷可佐，本院酌量上情
    ，認原告主張被告就占用系爭土地所受相當於租金之利益，
    ，以系爭土地申報地價8 ％計算，尚屬相當，故原告請求被
    告給付自95年7 月1 日起，每月給付6,677 元之範圍內｛【
  　（5840×16）＋（2240×39）＋（2240×277） 】×8 ％÷
    12 =5,342 。小數點四捨五入｝，亦屬有據，逾此部分之請
    求，尚屬無據。
六、從而，原告依民法第767 條、第179 條規定，請求被告拆除
    系爭建物及地上物，將該土地返還原告和請求被告自95年7
    月1 日起至返還土地日止，按月給付原告5,342 元之範圍內
    ，為有理由，應予准許。其餘請求部分，為無理由，不應准
    許。
七、因本案事證已臻明確，兩造其餘主張及攻擊防禦方法、所提
    之證據，經本院斟酌後與本件判決結果已不生影響，故不一
    一論列，附此敘明。
八、另本件兩造均陳明願供擔保後，請准宣告假執行或免為假執
    行，經核原告勝訴部分，合於規定，爰分別酌定相當之擔保
    金額，予以准許。又原告其餘之訴既經駁回，其該部分假執
    行之聲請，因訴之駁回而失所附麗，不應准許。
九、結論：本件原告之訴為一部有理由，一部無理由，依民事訴
    訟法第79條、第390 條第2 項，判決如主文。
中　　華　　民　　國　　96　　年　　2 　　月　　27　　日
                  民事第三庭    法　官　邱育佩
以上正本係照原本作成。
如對本判決上訴，須於判決送達後20日內向本院提出上訴狀。
中　　華　　民　　國　　96　　年　　2 　　月　　27　　日
                            書記官　王苑琦
